臺灣士林地方法院刑事判決
110年度交簡上字第59號
上  訴  人  臺灣士林地方檢察署檢察官
被      告  古軒龍


            朱純慧


上列上訴人因被告過失傷害案件，不服本院中華民國110年9月1
日110年度審交簡字第212號第一審簡易判決（臺灣士林地方檢察
署110年度偵字第2029號）提起上訴，本院管轄之第二審合議庭
判決如下：
    主  文
原判決撤銷。 
古軒龍犯過失傷害罪，處有期徒刑貳月，如易科罰金，以新臺幣
壹仟元折算壹日。
朱純慧犯過失傷害罪，處有期徒刑參月，如易科罰金，以新臺幣
壹仟元折算壹日。
    犯罪事實
一、古軒龍於民國109年3月15日18時5分許，駕駛車牌號碼0000-
    00號自用小客車搭載朱純慧，沿新北市汐止區福德一路往中
    興路方向行駛，行至福德一路208號前停等紅燈時，古軒龍及
    朱純慧本應注意於車道上不得任意下車，朱純慧且應注意下
    車開啟車門時，應注意往來之行人、車輛，並讓其先行，確
    認安全無虞後，再將車門開啟至可供出入幅度，迅速下車並
    關上車門，而依當時天候晴、日間自然光線、路面係乾燥無
    缺陷之柏油路、路況無障礙物、視距良好等情況，並無不能注意
    之情事，竟均疏未注意，古軒龍同意朱純慧在該處下車，朱
    純慧則貿然開啟副駕駛座車門，適黃達慶騎乘車牌號碼000-0
    00號重型機車，行經上開地點，見狀煞避不及而撞擊上開車
    門，致人車倒地，並受有右肩、右膝、左手擦傷；右肩、右
    膝、雙手、右腰部挫傷；頸部、腰部、右肩關節、右肘關節
    、右大拇指掌指關節、腰椎扭傷及拉傷併腰椎第四及第五椎
    間盤纖維環損傷；右側肩部旋轉肌受損、薦椎神經及周邊神
    經損傷、頸椎揮鞭症候群併頸椎第五椎間盤纖維環損傷、右
    腕三角纖維軟骨複合體撕裂傷、外傷性多發性頸痛、肩痛、
    腰痛、胸部、上肢肘腕指部及下肢臀膝腿踝足部疼痛、腰薦
    椎神經根病變等普通傷害。古軒龍及朱純慧則於肇事後向前
    來處理車禍之警員自首坦承肇事而接受裁判。
二、案經黃達慶訴由新北市政府警察局汐止分局報告臺灣士林地
    方檢察署（下稱士林地檢署）檢察官偵查起訴。
    理  由
壹、證據能力部分：
　　查本判決下列所引用之被告以外之人於審判外之言詞及書面
    陳述，固屬傳聞證據，惟檢察官及被告2人均陳明同意有證
    據能力（見本院110年度交簡上字第59號卷【下稱本院卷】
    第57頁、第75至81頁）；本院審酌各該證據資料之作成情況
    ，核無違法取證或其他瑕疵，且與本案具有關連性，認以之
    作為證據應屬適當，依刑事訴訟法第159條之5第1項規定，
    前揭證據資料均有證據能力。其餘本案認定犯罪事實之非供
    述證據部分，均與本案事實具有關聯性，並無事證足認有違
    背法定程式或經偽造、變造等情事，且經本院依法踐行調查
    程序，依刑事訴訟法第158條之4反面解釋，亦均具有證據能
    力。
貳、實體認定犯罪事實所憑之證據及理由：　　
一、上開犯罪事實，業據被告2人於警詢、檢察事務官詢問、原
    審準備程序、本院準備程序及審理中均坦承不諱（見士林地
    檢署110年度偵字第2029號卷【下稱偵卷】第12頁、第14頁
    、第85頁、本院110年度審交易字第354號卷第83頁、本院卷
    第56頁、第75頁、第81至82頁），核與告訴人黃達慶（下稱
    告訴人）於警詢及檢察事務官詢問時之指述相符（見偵卷第
    15至16頁、第81至85頁），復有告訴人於汐止國泰綜合醫院
    （下稱國泰醫院）109年8月21日、109年3月15日就診之診斷
    證明書（見偵卷第19頁、第89頁）、立澄診所110年9月27日
    診斷證明書（見本院卷第15頁）、長庚醫療財團法人台北長
    庚紀念醫院（下稱長庚醫院）110年7月8日診斷證明書（見
    本院卷第17頁）、新北市政府警察局汐止分局社后派出所道
    路交通事故現場圖、道路交通事故調查報告表（一）（二）
    （見偵卷第25至26頁、第27至28頁）、現場及車損照片（見
    偵卷第33至42頁）、監視器錄影畫面擷圖（見偵卷第43至44
    頁）、道路交通事故當事人酒精測定紀錄表（見偵卷第45頁
    ）、新北市政府警察局舉發違反道路交通管理事件通知單（
    見偵卷第48頁）、被告古軒龍之汽車駕駛人查詢結果（見偵
    卷第49頁）、車號0000-00號自用小客車車籍查詢結果（見
    偵卷第50頁）、告訴人之機車駕駛人查詢結果（見偵卷第51
    頁）、車號000-000號重型機車車籍查詢結果（見偵卷第52
    頁）、新北市政府警察局汐止分局道路交通事故當事人登記
    聯單（見偵卷第53頁）、車號000-000號重型機車、車號000
    0-00號自用小客車車輛詳細資料報表（見偵卷第55頁、第57
    頁）等證據在卷可稽，足認被告2人前揭任意性自白與事實
    相符，堪予採信。
二、被告2人雖曾質疑告訴人事後於醫院就診所診斷出之傷勢，
    已距離案發當日相當時間，是否存有因果關係有點疑問等語
    （見本院卷第76至77頁）。然參諸告訴人所提出之診斷證明
    書，除案發當日經診斷出受有右肩、右膝、左手擦傷；右肩
    、右膝、雙手、右腰部挫傷；頸部及腰部扭傷及拉傷等傷勢
    （見偵卷第89頁），及109年4月15日至同年8月21日共8次至
    國泰醫院就診，診斷出受有右肩、右膝、左手擦傷；右肩、
    右膝、雙手、右腰部挫傷；頸部及腰部扭傷及拉傷；右側肩
    部旋轉肌受損；薦椎神經及周邊神經損傷等傷勢（見偵卷第
    19頁）外，告訴人復於同年8月17日至110年9月27日共計26
    次至立澄診所就診，診斷出受有右肩關節扭傷及拉傷；腰椎
    扭傷及拉傷併腰椎第四及第五椎間盤纖維環損傷；薦椎神經
    及周邊神經損傷；頸椎揮鞭症候群併頸椎第五椎間盤纖維環
    損傷；右腕三角纖維軟骨複合體撕裂傷；右肘關節扭傷及拉
    傷；右大拇指掌指關節扭傷及拉傷等傷勢（見本院卷第15頁
    ），嗣於109年12月7日至110年7月8日共20次至長庚醫院就
    診，經診斷出受有外傷性多發性頸痛、肩痛、腰痛、胸部、
    上肢肘腕指部及下肢臀膝腿踝足部疼痛；腰薦椎神經根病變
    等傷勢（見本院卷第17頁），可知告訴人前後就診時間雖達
    約1年4月，但其間至醫院、診所就診之次數高達54次，且就
    診時間均為相當接續、密接之時期；參以告訴人經診斷出之
    傷勢多為雙手、腰部、頸部、右肩、右膝等部位，與案發當
    日所診斷出之傷勢部位相吻合，堪認告訴人所受上揭普通傷
    害結果，均與被告2人上開過失行為間，具有相當因果關係
    ，故被告2人上開所辯，難以採信。
三、本案事證明確，被告2人上開犯行，洵堪認定，均應予依法
    論科。
四、論罪科刑及撤銷改判之理由：
(一)核被告2人所為，均係犯刑法第284條前段之過失傷害罪。
(二)本案符合自首之要件：
　　被告2人肇事後均停留現場，於犯罪未被發現前，即主動向
    據報到場處理之員警當場承認係肇事人而受裁判，此有道路
    交通事故肇事人自首情形紀錄表（見偵卷第46、47頁）存卷
    可考，合於自首要件，乃均依刑法第62條前段之規定，減輕
    其刑。
(三)本院撤銷改判之理由：
　　原審經審理結果，認被告2人犯罪事證明確，予以論罪並分
    別判處被告古軒龍拘役30日、被告朱純慧拘役40日暨均諭知
    易科罰金之折算標準等科刑，固非無見。惟查：
　1.按刑事審判旨在實現刑罰權之分配正義，故法院對於有罪被
    告之科刑，應符合刑罰相當之原則，使輕重得宜，罰當其罪
    ，此所以刑法第57條明定科刑時，應審酌一切情狀，尤應注
    意該條所列10款事項，以為科刑輕重之標準，以求個案裁判
    之妥當性（最高法院90年度台上字第4636號裁判意旨參照）
    。
　2.查本案交通事故致告訴人受有上揭普通傷害之結果，已經本
    院認定如前，原判決未審酌告訴人於案發後即109年8月17日
    至110年7月8日間至醫院就診，經診斷出受有上開傷勢之情
    況，所為認事用法及量刑即難謂允當。從而，檢察官以原判
    決未考量告訴人受有脊椎以及周邊神經的損傷，傷勢嚴重，
    可見告訴人傷勢嚴重，原審僅量處被告2人拘役之刑，顯然
    量刑過輕等理由，提起上訴，為有理由，自應由本院撤銷原
    判決予以改判。又本案既經檢察官提起上訴，自無刑事訴訟
    法第370條第1項不利益變更禁止原則之適用，本院得諭知較
    重於原審判處之刑，併此敘明。
(四)量刑：
　　爰以行為人之責任為基礎，並審酌被告2人前均無犯罪科刑
    之紀錄，有臺灣高等法院被告前案紀錄表可按（見本院卷第
    37至39頁），素行均佳；惟被告朱純慧於車道上任意下車，
    開啟車門併疏未注意來車，而被告古軒龍為駕駛人則容任乘
    客任意下車，致生事故，均應予非難；參以被告2人犯後自
    始坦認犯行，見有悔意之態度，與告訴人間因賠償金額無共
    識，且告訴人目前仍持續在治療中，致未能成立和解，及被
    告2人已賠償告訴人新臺幣（下同）7萬多元等情（見本院卷
    第83至84頁）；佐以告訴人到庭稱：我覺得一審的時候沒有
    讓我講到什麼，但被告在一審時當庭拒絕調解，被告雖然於
    審理中說願意調解卻沒有結果，但到二審審理中被告都沒有
    做任何處理。被告說保險會處理，但保險公司都沒有跟我聯
    絡，之前去調解委員會也是我去申請的，被告都是出現後就
    消失。我所提出的證據或資料是否願意一併採納？到現在為
    止21個月，這個事故造成我身體的傷害還是沒有復原，我還
    在治療，我沒辦法評估損害，醫師甚至說我有些部位已經不
    會好了，所以我沒辦法提出附帶的民事求償，被告只問我要
    什麼？被告對我的情況瞭解嗎？若被告有悔意或反省，但到
    審理中被告都沒有跟我道歉等語（見本院卷第84頁）之量刑
    意見；併考量被告朱純慧為實際開車門之人，其於開車門前
    疏未注意右後方之來車，所涉之過失情節較僅為駕駛之被告
    古軒龍為重，暨告訴人所受之上揭傷勢程度；兼衡被告古軒
    龍自陳：碩士畢業、未婚、目前擔任工程師、月入約6萬元
    等語；被告朱純慧自陳：大學畢業、未婚、目前從事會計工
    作、月收入約4萬元等語（見本院卷第83頁）之家庭經濟與
    生活狀況等一切情狀，分別量處如主文所示之刑，併均諭知
    易科罰金之折算標準。
據上論斷，應依刑事訴訟法第455條之1第1項、第3項、第369條
第1項前段、第364條、第299條第1項前段，刑法第284條前段、
第62條前段、第41條第1項前段，刑法施行法第1條之1第1項，判
決如主文。
本案經檢察官張志明提起公訴，檢察官江玟萱提起上訴，檢察官
周禹境到庭執行職務。
中　　華　　民　　國　　110 　年　　12　　月　　30　　日
                  刑事第六庭審判長法  官  雷雯華
　　　　　　　　　　
　　　　　　　　　　              法  官  李建忠
　　　　　　　　　　
　　　　　　　　　　              法  官  林哲安
以上正本證明與原本無異。
本件不得上訴。
                                  書記官  詹禾翊
中　　華　　民　　國　　110 　年　　12　　月　  30    日
附錄本案論罪科刑法條全文：
中華民國刑法第284條
因過失傷害人者，處1年以下有期徒刑、拘役或10萬元以下罰金
；致重傷者，處3年以下有期徒刑、拘役或30萬元以下罰金。